【裁判字號】    95,上易,132
【裁判日期】    950920
【裁判案由】    背信
【裁判全文】
臺灣高等法院花蓮分院刑事判決         95年度上易字第132號
上  訴  人  臺灣花蓮地方法院檢察署檢察官
被      告  乙○○
被      告  甲○○
上列上訴人因被告等背信案件，不服臺灣花蓮地方法院95年度花
易字20號中華民國95年6月23日第一審判決（起訴案號：臺灣花
蓮地方法院檢察署95年度偵字第2823號），提起上訴，本院判決
如下：
    主  文
上訴駁回。
    理  由
一、按案件時效已完成者，應諭知免訴之判決，並得不經言詞辯
    論為之，刑事訴訟法第302條第2款、第307條定有明文。又
    行為後法律有變更者，適用行為時之法律，但行為後之法律
    有利於行為人者，適用最有利於行為人之法律，為民國95年
    7月1日修正施行之刑法第2條第1項所明定。查修正後刑法第
    80條第1項，及修正前刑法第80條第1項關於追訴權時效期間
    之規定不同，修正後刑法所定時效期間較長，表示行為人被
    追訴之期限較久，自屬對行為人不利，比較結果自以修正前
    刑法第80條較有利於行為人，本件關於追訴權時效，自應適
    用94年7月1日修正前刑法第80條之規定。
二、檢察官聲請簡易判決處刑略以：甲○○於民國79年04月20日
    ，邀潘詩則投資購買坐落花蓮縣新城鄉○○段1之2號土地一
    筆（以下簡稱系爭土地），且表示系爭土地轉售所得利潤按
    出資比例分配，並將系爭土地信託登記給具有自耕農身份之
    乙○○，潘詩則乃同意出資投資，約占全部出資之百分之六
    十，嗣於84年04月24日甲○○、乙○○共同意圖為自己不法
    之所有，在隱瞞潘詩則之情形下，將系爭土地設定抵押貸款
    400萬元，且未依約清償貸款，導致系爭土地於92年05月19
    日遭法院拍賣予第三人陳小麗。而潘詩則於93年間因欲山售
    系爭土地而查閱地籍資料始查知上情。
三、原判決以：本件被告係告訴人潘詩則於94年7月8日主動具狀
    向臺灣花蓮地方法院檢察署對被告 2人所涉上開犯行提出告
    訴後經該署於94年 7月11日收受，是本案臺灣花蓮地方法院
    檢察署檢察官係自94年 7月11日開始偵查，然本案聲請簡易
    判決處刑書認定被告2人犯罪時點係84年4月24日，是本案顯
    已逾10年追訴權期間，追訴權之時效業已完成，爰不經言詞
    辯論，逕為諭知免訴之判決。
四、檢察官上訴意旨略以：本案被告將系爭不動產於84年08月24
    日設定抵押貸款400萬元，且未依約清償貸款，致該不動產
    在民國92年05月19日遭法院拍賣給第三人陳小麗，經告訴人
    於93年間發現上情並於94年07月08日提出刑事告訴，且刑法
    第80條第2項：「前項期間自犯罪成立之日起算。」按本案
    背信案件犯罪成立之日應係92年05月19日，故本案自92年05
    月19日起至94年07月08日提出刑事告訴，共計二年，並未逾
    十年背信罪追訴權時效期間，原審免訴判決應屬未合法云云
    。
五、經查：
(一)本案由檢察官以侵占罪聲請簡易判決處刑，經原審變更為普
    通程序，並由檢察官變更起訴法條為背信罪。背信罪法定刑
    為五年以下有期徒刑，其追訴權時效依修正前刑法第80條第
    1項第2款及第2項規定「追訴權，因左列期間內不行使而消
    滅：…二、三年以上十年未滿有期徒刑者，十年。前項期間
    自犯罪成立之日起算。但犯罪行為有連續或繼續之狀態者，
    自行為終了之日起算。」，是本件之追訴權時效為十年。
(二)本件行為完成時點，依檢察官之聲請簡易判決處刑書，被告
    二人於84年04月24日共同意圖為自己不法之所有，隱瞞共有
    人即上訴人，將系爭土地設定抵押貸款。因抵押權一經設定
    ，即足貶損交易價格，致生損害其他出資人之財產，則背信
    之行為已完成，其嗣後該筆土地因無法償還借款而被債權人
    聲請法院拍賣僅係損害事實之延續，而非謂於土地被拍賣時
    方屬背信行為之完成時。故本件被告行為完成時點應係將系
    爭土地設定抵押時，亦即84年4月24日。
(三)上訴人於94年7月8日具狀向臺灣花蓮地方法院檢察署對被告
    2人所涉上開犯行提出告訴後，經該署於94年7月11日收受，
    是檢察官係自94年 7月11日始開始實施偵查，追訴權時效已
    完成，原審因而諭知免訴之判決，經核並無違誤；檢察官上
    訴意旨以本案背信案件犯罪成立之日應係92年5月19 日，並
    未逾十年背信罪追訴權時效期間，而以此指摘原判決認定之
    追訴權時效完成日有誤，容有誤會，檢察官據此指摘原判決
    不當，求予撤銷改判，為無理由，應予駁回，並不經言詞辯
    論為之。
六、依刑事訴訟法第368條、第372條，判決如主文。
中    華    民    國    95    年    9    月  20      日
                            審判長法  官  何方興
                                  法  官  王紋瑩
                                  法  官  蔡勝雄
以上正本證明與原本無異。
本件不得上訴。
                                  書記官  陳有信
中    華    民    國    95    年    9    月  20      日


司法院資訊處製作；財團法人民間司法改革基金會備份。
